臺灣高雄地方法院刑事判決
111年度金訴字第177號
公  訴  人  臺灣高雄地方檢察署檢察官
被      告  林信宏


            羅之均


上列被告因詐欺等案件，經檢察官提起公訴（111年度偵字第354
號）及移送併辦（110年度偵字第19211號、111年度偵字第328號
），本院判決如下：
    主  文
林信宏幫助犯洗錢防制法第十四條第一項之洗錢罪，處有期徒刑
壹月，併科罰金新臺幣伍仟元，罰金如易服勞役，以新臺幣壹仟
元折算壹日。
犯罪所得新臺幣新臺幣貳仟伍佰元沒收，如全部或一部不能沒收
或不宜執行沒收時，追徵其價額。
羅之均幫助犯洗錢防制法第十四條第一項之洗錢罪，處有期徒刑
肆月，併科罰金新臺幣叁萬元，罰金如易服勞役，以新臺幣壹仟
元折算壹日。
    事  實
一、林信宏、羅之均預見將個人金融帳戶交付他人使用，可能供
    犯罪集團作為詐欺取財犯罪之工具，且倘有被害人將款項匯
    入該金融帳戶致遭該犯罪集團成員提領，即可產生遮斷資金
    流動軌跡以逃避國家追訴、處罰之洗錢效果，竟基於縱有人
    持其所交付之金融帳戶實施詐欺取財犯罪及隱匿犯罪所得去
    向亦不違背其本意之幫助詐欺取財及洗錢之不確定故意，由
    林信宏於民國110年6月1日至同年月3日間之某日時許，將其
    申辦之凱基商業銀行00000000000000號帳戶（下稱A帳戶）
    之提款卡、密碼，以每週新臺幣(下同)2,500元之代價出租
    給羅之均；另由羅之均於110年6月4日至110年6月9日之某日
    時許，將A帳戶之提款卡、密碼，併同其自行申辦之臺中商
    業銀行000-000000000000號帳戶（下稱B帳戶）之提款卡、
    密碼，提供真實姓名年籍不詳之詐騙集團成年成員使用。詐
    騙集團成年成員取得A、B帳戶之提款卡、密碼後，共同意圖
    為自己不法之所有，基於詐欺取財、洗錢之犯意聯絡，推由
    該集團某成員分別於附表「犯罪經過」欄所示時間，以該欄
    所載方式向附表「被害人」欄位所示之人（下稱本案被害人
    ）詐騙款項，致本案被害人陷於錯誤，而於附表「匯款時間
    」欄所示時間，將附表「匯款金額」欄所示金額，匯至A、B
    帳戶得手後，旋由該集團某成員提領殆盡，而以此方式隱匿
    該等款項真正之去向。
    理  由
一、以下所引證據均經當事人同意有證據能力（院二卷第23、53
    頁），為求精簡，不予贅述。
二、事實認定：
㈠、被告林信宏部分
　  被告林信宏坦承前述犯行（院二卷第166頁），核與證人（
    即被告）羅之均於偵訊時（偵卷第37-38頁）、證人（即被
    害人）李卓軒於警詢時（警卷第15-17頁）證述情節相符，
    並有附表編號一「相關證據」欄所示證據在卷可稽，足認被
    告林信宏前述任意性自白與事實相符。從而，被告林信宏前
    開犯行，堪以認定，應依法論科。
㈡、被告羅之均部分：
　1.被告羅之均矢口否認有何幫助詐欺取財、洗錢犯行，辯稱：
    我當時因為想要從事傳銷供作，必須使用銀行帳戶，但自己
    的帳戶無法使用，所以才向被告林信宏租用A帳戶，但後來
    因為保管不慎，才會將A、B帳戶一起遺失，並未將A、B帳戶
    交給他人使用云云。
　2.經查：
　⑴被告羅之均曾於110年6月間，曾以每週2,500元之代價，向被
    告林信宏租用A帳戶；A、B帳戶遭詐欺集團成員用於收取如
    附表所示本案被害人匯入之款項等節，業據被告羅之均坦承
    在卷（院二卷第52頁），核與證人（即被告）林信宏於偵訊
    時（偵卷第41-42頁）、證人即本案被害人於警詢時（警卷
    第15-17頁、併偵一卷第12-13、45-47頁、併偵二卷第27-29
    頁）證述情節相符，並有附表編號一至四「相關證據」欄所
    示證據在卷可稽，此情應堪認定。被告羅之均既以前詞置辯
    ，則其所涉犯行是否成立之爭點厥為：①被告羅之均有無將A
    、B帳戶之提款卡、密碼交予詐欺集團成員使用？②被告羅之
    均主觀上有無幫助詐欺取財、洗錢之不確定故意？
　⑵A、B帳戶係由被告羅之均交予詐欺集團成員使用：
　①被告羅之均曾於110年6月間，曾以每週2,500元之代價，向被
    告林信宏租用A帳戶，業如前述。而被告羅之均向被告林信
    宏租用A帳戶時，曾向證人（即被告）林信宏稱：因朋友要
    用帳戶等語一情，業據證人林信宏證述在卷（偵卷第41頁）
    。參以被告羅之均自陳：110年6月時，僅靠1個月7,000元的
    補助為生等語（院二卷第46-47頁）可知，被告羅之均以每
    週2,500元（相當於每月10,000元）之代價，向林信宏租用A
    帳戶，所需費用已逾當時被告羅之均賴以維生之社會補助額
    度。衡諸常情，若非被告羅之均可將A帳戶提供他人使用，
    並藉以收取相當對價，當無以每週2,500元之代價，向被告
    林信宏租用A帳戶之理。另衡以證人（即被告）林信宏於偵
    訊時證述：我把A帳戶提款卡交給被告羅之均後，被告羅之
    均曾打電話跟我說，如果警察問我提款卡的事情，要跟警察
    說是我自己遺失的等語。若非被告羅之均將A帳戶提款卡、
    密碼提供予詐欺集團成員使用，當無刻意要求林信宏謊稱自
    行遺失提款卡之理。是被告羅之均向林信宏租用A帳戶之提
    款卡、密碼後，將A帳戶之提款卡、密碼提供予詐欺集團成
    員使用一節，應堪認定。
　②被告羅之均持有之A、B帳戶遭詐欺集團成員用於收取如附表
    所示本案被害人匯入之款項一情，業經本院認定如前。又詐
    欺集團成員，係於附表編號二至四「匯款時間」欄所示110
    年6月10日當日，以B帳戶收取附表編號二至四所示被害人遭
    詐騙後匯入之款項；另於附表編號一「匯款時間」欄所示11
    0年6月27日當日，以A帳戶收取附表編號一所示被害人遭詐
    騙後匯入之款項等節，有附表編號一至四「相關證據」欄所
    示證據在卷可稽。由此觀之，本案詐欺集團成員於110年6月
    3日至110年6月9日間之某日時，取得A、B帳戶之提款卡密碼
    後，分別於110年6月10日、110年6月27日用以收受本案被害
    人遭詐騙後匯入之款項。衡諸常情，若非本案詐欺集團成員
    係由被告羅之均同意下交付而取得A、B帳戶，並因此可得確
    認在約定期間內，可以自由使用A、B帳戶，當無可能於取得
    帳戶後，在間隔16日的情況下，分開使用A、B帳戶收取本案
    被害人受詐騙後匯入之款項。由此益徵，A、B帳戶之提款卡
    、密碼係由被告羅之均交予本案詐欺集團成員使用。
　⑶被告羅之均主觀上有幫助詐欺取財、洗錢之不確定故意：
    被告羅之均依其生活經驗可預見將金融帳戶之提款卡、密碼
    交付他人使用，可能遭詐欺集團成員用於遂行詐欺取財、洗
    錢犯行一節，業據被告羅之均自承在卷（院二卷第53頁）。
    而A、B帳戶之提款卡、密碼係由被告羅之均交予本案詐欺集
    團成員使用一情，則據本院認定如前。是被告羅之均既可預
    見將帳戶之提款卡、密碼交付他人使用，可能遭他人遂行詐
    欺取財、洗錢犯行，復將A、B帳戶之提款卡、密碼交予真實
    姓名、年籍不詳之詐欺集團成員使用，其主觀上具有幫助詐
    欺取財、洗錢之不確定故意甚明。
　⑷綜上，被告羅之均前開犯行，堪以認定，應依法論科。
三、論罪：
㈠、共同正犯因為在意思聯絡範圍內，必須對於其他共同正犯之
    行為及其結果負責，從而在刑事責任上有所擴張，此即「一
    部行為，全部責任」之謂。而此意思聯絡範圍，亦適為「全
    部責任」之界限，因此共同正犯之逾越（過剩），僅該逾越
    意思聯絡範圍之行為人對此部分負責，未可概以共同正犯論
    （最高法院101年度台上字第4673號刑事判決意旨參照）。
    又刑法上之幫助犯，係對於犯罪與正犯有共同之認識，而以
    幫助之意思，對於正犯資以助力，而未參與實施犯罪之行為
    者而言。是以，如未參與實施犯罪構成要件之行為，且係出
    於幫助之意思提供助力，即屬幫助犯，而非共同正犯。
㈡、被告2人以提供A、B帳戶予詐欺集團使用，使詐欺集團得基於
    詐欺取財、洗錢之犯意，對本案被害人為詐欺取財犯行後進
    而洗錢，然未參與實施犯罪構成要件，且無證據證明被告與
    前揭詐騙集團有何詐欺取財、洗錢之犯意聯絡。是核被告2
    人所為，均係犯刑法第30條第1項前段、第339條第1項、洗
    錢防制法第14條第1項之幫助詐欺取財罪、幫助洗錢罪。被
    告羅之均以一提供A、B帳戶之行為，幫助詐欺集團成員向本
    案被害人詐得財物、洗錢，而觸犯數罪名，為想像競合犯，
    應從一重之幫助洗錢罪處斷。被告2人就被告羅之均提供A帳
    戶幫助詐欺集團成員向附表編號一所示被害人詐得財物、洗
    錢犯行部分，有如事實欄所示之犯意聯絡、行為分擔，應論
    以共同正犯。至被告羅之均自被告林信宏處取得A帳戶之提
    款卡、密碼後，另行將其申設之B帳戶提款卡、密碼併同交
    付本案詐欺集團成員之行為，依卷存證據資料，難認被告林
    信宏對此部分犯行亦有共同犯罪之意思聯絡，自難論以共同
    正犯。
㈢、觀諸檢察官提出之證據資料，依被告2人實際聯繫或接觸之人
    數，並無證據足認被告2人主觀認知參與本案詐欺犯行之正
    犯人數達於3人以上。是被告2人本案提供帳戶幫助本案詐欺
    集團遂行幫助詐欺犯行部分，應僅論以刑法第339條第1項之
    詐欺取財罪。公訴意旨認被告係涉犯刑法第339條之4第1項
    第2 款之三人以上共同詐欺取財罪，尚有未合，惟因二者基
    本社會事實同一，爰經本院依法變更起訴法條。
㈣、檢察官聲請移送併辦部分（110年度偵字第19211號、111年度
    偵字第328號），因與起訴部分有想像競合犯之裁判上一罪
    關係，為起訴效力所及，本院自得併予審理。
四、量刑：
㈠、處斷刑
  1.被告2人基於幫助詐欺取財、洗錢之犯意而提供銀行帳戶供
    本案詐騙集團成員遂行前述詐欺取財、洗錢犯行，情節較正
    犯輕微，爰依刑法第30條第2 項之規定，按正犯之刑減輕之
    。
  2.被告林信宏幫助犯洗錢防制法第14條第1 項之罪，於本院審
    理中自白犯行，核與洗錢防制法第16條第2 項規定相符，應
    依法遞減其刑。
  3.被告林信宏合於前述2 種刑之減輕事由，應依刑法第70條規
    定遞減之；又法定刑為有期徒刑而遇有加減時，得依刑法第
    33條第3 款但書規定減至2 月未滿，是依此等規定，本案被
    告林信宏之處斷刑範圍至多減輕其刑為1 月以上、1 年9 月
    以下（最高法院84年度台上字第5481號刑事判決意旨參照）
    。
㈡、宣告刑
　　爰以行為人之責任為基礎，並審酌被告2人於詐欺集團利用
    人頭帳戶遂行詐欺取財及洗錢犯罪盛行之當下，被告林信宏
    提供A帳戶；被告羅之均則於取得A帳戶後，併同將B帳戶一
    併提供提供他人使用，不顧可能遭他人作為犯罪工具所生之
    危害，對於社會治安及金融秩序所造成之傷害匪淺，且使本
    案詐欺集團成員得順利取得本案被害人因受騙而遭轉匯進入
    A、B帳戶之款項，增加司法單位追緝之困難而助長犯罪歪風
    ，所為實不足取。被告林信宏終能坦承犯行，尚非毫無悔悟
    之意；被告羅之均始終否認犯行，難認有何改過之心。被告
    羅之均與附表編號一被害人成立調解，但並未實際賠償該被
    害人所受損害。兼衡被告2人係以提供系爭帳戶予本案詐欺
    集團成員之犯罪情節與手段、本案被害人因而受有如附表所
    示之財產損害數額，及被告2人於本院審理中自述之最高學
    歷、工作經驗、家庭狀況（院二卷第166頁，涉及隱私，不
    予詳載）等一切情狀，量處如主文所示之刑（本案被告2人
    所犯罪名最重本刑非5年以下，不符刑法第41條第1項所定易
    科罰金要件，然本案宣告刑有期徒刑1月、4月部分，尚符合
    依刑法第41條第3項規定得易服社會勞動之要件），並就罰
    金刑部分諭知易服勞役之折算標準。
五、沒收：
㈠、被告林信宏因提供A帳戶受有2,500元之犯罪所得，業據其自
    承在卷，此為被告林信宏因本案犯行所獲之犯罪所得，爰依
    刑法第38條之1第1項前段、第3項規定宣告沒收，並諭知於
    全部或一部不能沒收或不宜執行沒收時，追徵其價額。
㈡、本案被害人匯入A、B帳戶之款項，係由詐欺集團成員取得，
    並無證據足認係於被告2人實際掌控中，無從依洗錢防制法
    第18條第1項之規定宣告沒收。
㈢、被告2人交付予詐欺集團成員之系爭帳戶之提款卡，雖係供犯
    罪所用之物，但未經扣案，且前述物品價值低微，欠缺刑法
    上重要性，而無沒收或追徵之必要，故不予宣告沒收或追徵
    。
據上論斷，應依刑事訴訟法第299條第1項前段、第300條，判決
如主文。
本案經檢察官鄭舒倪起訴，檢察官劉俊良聲請併辦，檢察官林敏
惠、周容到庭執行職務。
中　　華　　民　　國　　111 　年　　10　　月　　14　　日
                  刑事第八庭  審判長  法  官  林英奇
　　　　　　　　　　　　　　　　　　　法  官  黃傳堯
　　　　　　　　　　　　　　　　　　　法  官  何一宏
以上正本證明與原本無異。
如不服本判決應於收受送達後20日內向本院提出上訴書狀，並應
敘述具體理由；如未敘述上訴理由者，應於上訴期間屆滿後20日
內向本院補提理由書（均須按他造當事人之人數附繕本）「切勿
逕送上級法院」。
中　　華　　民　　國　　111 　年　　10　　月　　14　　日
　　　　　　　　　　　　　　　　　    書記官　陳建志
附錄本案論罪科刑法條：
刑法第339條第1項
意圖為自己或第三人不法之所有，以詐術使人將本人或第三人之
物交付者，處5 年以下有期徒刑、拘役或科或併科50萬元以下罰
金。
洗錢防制法第2條第2款
本法所稱洗錢，指下列行為：
二、掩飾或隱匿特定犯罪所得之本質、來源、去向、所在、所有
    權、處分權或其他權益者。
洗錢防制法第14條第1項
有第二條各款所列洗錢行為者，處7 年以下有期徒刑，併科新臺
幣5 百萬元以下罰金。